【裁判字號】    91,簡,171
【裁判日期】    920821
【裁判案由】    違反道路交通管理處罰條例
【裁判全文】
臺中高等行政法院裁定                              九十一年度簡字第一七一號
    原      告  甲○○
    被      告  交通部公路總局臺中區監理所
    代  表  人  乙○○
右當事人間因違反道路交通管理處罰條例事件，原告不服交通部中華民國九十一年九
月十九日交訴字第○九一○○五一九六六號訴願決定，提起行政訴訟，本院裁定如左
：
    主  文
原告之訴駁回。
訴訟費用由原告負擔。
    理  由
一、按「公法上之爭議，除法律別有規定外，得依本法提起行政訴訟。」「原告之訴
    ，有左列各款情形之一者，行政法院應以裁定駁回之。‧‧‧一、訴訟事件不屬
    行政法院之權限者。‧‧‧十、起訴不合程式或不備其他要件者。」行政訴訟法
    第二條及第一百零七條第一款、第十款定有明文。次按「人民對於中央或地方機
    關之行政處分，認為違法或不當，致損害其權利或利益者，得依本法提起訴願。
    但法律另有規定者，從其規定。」「本法所稱行政處分，係指中央或地方機關就
    公法上具體事件所為之決定或其他公權力措施而對外直接發生法律效果之單方行
    政行為。」「訴願事件有左列各款情形之一者，應為不受理之決定：‧‧‧八、
    對於非行政處分或其他依法不屬訴願救濟範圍內之事項提起訴願者。」為訴願法
    第一條第一項、第三條第一項、第七十七條第八款所明定。又行為時道路交通管
    理處罰條例第十二條第一項第四款：「汽車有左列情形之一者，處汽車所有人新
    台幣三千六百元以上七千二百元以下罰鍰，並禁止其行駛‧‧‧四、使用註銷之
    牌照行駛者。」第十四條第一項第二款：「汽車行駛左列情形之一者，處汽車所
    有人新台幣三百元以上六百元以下罰鍰‧‧‧二、行車執照、拖車使用證或預備
    引擎使用證，未隨車攜帶者。」第八條第一項第一款：「違反本條例之行為，由
    左列機關處罰之：一、違反第十二條至第六十八條由公路主管機關處罰。」第九
    條第一項：「本條例所定罰鍰之處罰，行為人接獲違反道路交通管理事件通知單
    後，於十五日內得不經裁決，逕依規定之罰鍰標準，向指定之處所繳納結案；不
    服舉發事實者，應於十五日內，向處罰機關陳述意見或提出陳述書。其不依通知
    所定限期前往指定處所聽候裁決，且未依規定期限陳述意見或提出陳述書，處罰
    機關得逕行裁決之。」第八十七條第一項：「受處分人，不服第八條主管機關所
    為之處罰，得於接到裁決書之翌日起二十日內，向管轄地方法院聲明異議。」強
    制汽車責任保險法第十四條：「汽車所有人應維持保險契約之有效性，於保險契
    約終止前‧‧‧應依本法規定再行投保本保險。」第四十四條第一項第一款：「
    汽車所有人未依規定投保本保險，或本保險期間屆滿前未再行投保者，其處罰依
    下列各款規定：一、經公路監理機關或警察機關攔檢稽查舉發者，由公路主管機
    關處新台幣六千元以上三萬元以下罰鍰‧‧‧。」第四十五條第一項：「公路監
    理機關於執行路邊稽查或警察機關於執行交通勤務時，對於未依規定投保本保險
    者，應予舉發。」第二項：「汽車所有人接獲違反本保險事件通知單後，應於十
    五日內到達指定處所聽候裁決；逾期未到案者，得逕行裁決之。‧‧‧」。另「
    官署所為單純的事實敘述或理由說明，並非對人民之請求有所准駁，既不因該項
    敘述或說明而生法律上之效果，非訴願法上之行政處分，人民對之提起訴願，自
    非法之所許。」「依道路交通管理處罰條例第七十五條（現行第八十七條）規定
    ，受處分人不服第十四條（現行第八條）主管機關所為之處罰，得於接到裁決之
    翌日起十日內（現行條例已修正為二十日）向管轄地方法院聲明異議‧‧‧。此
    項適用特別規定之程序，自不得循通常訴願程序提起訴願及行政訴訟。」改制前
    行政法院六十二年裁字第四一號、六十年裁字第二五二號亦著有判例。
二、本件原告於九十一年三月二十六日駕駛訴外人蔡保岳所有之N6─4921號自小貨車
    ，行經國道一號高速公路北上一六八公里處，遭國道公路警察局第三警察隊員警
    舉發「一、未帶行照。二、使用註銷牌照。」之違規事實，並勾註未出示保險證
    ，案移被告機關受理，經被告機關向財政部委託之關貿網路股份有限公司查證，
    該車並未投保強制汽車責任保險，被告機關以蔡保岳違反強制汽車責任保險法第
    四十四條第一項第一款規定，以豐監保違字第63-Z30192B79號舉發違反強制汽車
    責任保險事件通知單舉發違規，處新台幣六千元整。原告不服上述交通違規及強
    制汽車責任險違規之舉發，迭向被告機關申訴，經被告機關分別以九十一年五月
    二十七日九一中監豐字第九一○三七號、五月二十三日九一中監豐字第九一三二
    二五五號函復在案，並開立九十一年七月一日豐監保裁字第63-Z30192B79號違反
    強制汽車責任保險事件裁決書，原告不服，提起訴願。經查：
（一）關於被告機關九十一年五月二十七日九一中監豐字第九一○三七號函及九十一
      年七月一日豐監保裁字第63-Z30192B79號違反強制汽車責任保險事件裁決書部
      分：依九十一年五月二十七日九一中監豐字第九一○三七號函復內容，乃係就
      原告申訴暫行撤銷違反強制汽車責任保險法罰鍰部分之處理情形，予以說明及
      告知不服裁決之救濟途徑，核其函復內容未再發生法律上效果，並非訴願法上
      之行政處分，原告提起訴願，程序即有未合。再依強制汽車責任保險法第四十
      四條第一項規定，未予投保應受違規處罰者為汽車所有人，本件原告並非系爭
      車輛所有人，且舉發違規通知單及嗣後開立之裁決書受處分人均為汽車所有人
      蔡保岳並非原告，原告未因此致權益受有損害，其既無具法律上之利害關係，
      即非適格之當事人，逕予提起訴願救濟，程序亦有未合。
（二）關於被告機關九十一年五月二十三日九一中監豐字第九一三二二五五號函部分
      ：查本函乃係就原告申訴有關違反道路交通管理處罰條例規定事項之處理情形
      ，予以敘明並告知聲明異議之救濟途逕，僅係事實說明，亦非屬訴願法上之行
      政處分。且依首揭法條規定及判例意旨，此等事件應向管轄地方法院聲明異議
      以求救濟，是原告就非屬訴願救濟範圍內之事項提起訴願，程序仍有未合。
三、綜上所述，原告並非違反強制汽車責任保險法罰鍰之受處分人，且就應向普通法
    院訴請裁判之道路交通違規爭議及被告機關所為非訴願法上之行政處分提起訴願
    ，揆諸首揭規定及判例意旨，訴願決定機關從程序上決定不予受理，核無不合，
    原告對之提起行政訴訟，仍難謂為合法，應予駁回。
四、本件原告係對被告交通部公路總局臺中區監理所前開函及裁決書提起訴願與行政
    訴訟，故其起訴狀另列內政部警政署國道公路警察局第三警察隊為被告，顯屬贅
    載，併予敘明。
五、依行政訴訟法第一百零七條第一項第一款及第十款、第一百零四條、民事訴訟法
    第九十五條、第七十八條，裁定如主文。
中    華    民    國    九十二      年      八        月    二十一      日
                 臺 中 高 等 行 政 法 院   第 二 庭
                                        法       官  胡  國  棟
右正本證明與原本無異。
如不服本裁定，應於裁定送達後十日內，以本訴訟事件所涉及之法律見解具有原則性
者，始得向本院提出抗告狀並表明抗告理由，經最高行政法院許可，否則不得抗告；
如於本裁定宣示後送達前提起抗告者，應於裁定送達後十日內補提抗告理由書（均應
依對造人數提出繕本）。提起抗告應繳納送達用雙掛號郵票三九○元（三十四元及五
元郵票各十份)。
中    華    民    國    九十二      年      八        月    二十一      日
                                         法院書記官  蔡  騰  德


司法院資訊處製作；財團法人民間司法改革基金會備份。
